【裁判字號】    88,交易,801
【裁判日期】    890822
【裁判案由】    過失致死等
【裁判全文】
臺灣高雄地方法院刑事判決                        八十八年度交易字第八一號
    公  訴  人  臺灣高雄地方法院檢察署檢察官
    被      告  乙○○
右列被告因過失致死等案件，經檢察官提起公訴（八十八年度偵字第二八五四五號）
，本院判決如左：
    主  文
乙○○服用酒類，不能安全駕駛動力交通工具而駕駛，處拘役伍拾日，如易科罰金以
參佰元折算壹日；又因過失致人於死，處有期徒刑壹年。
    事  實
一、乙○○並無考領合格之機車駕照，竟於民國八十八年十一月二十日十三時許，在
    高雄縣旗山鎮溝坪村之友人家中內服用酒類啤酒約數杯，酒後已達於反應較慢、
    感覺減低、思考改變、個性行為改變並影響駕駛而不能安全駕駛動力交通工具之
    狀態後，仍駕駛動力交通工具即無牌照（原車牌號碼為ＶＨＡ－○八七號，已遭
    註銷牌照）之輕型機車在道路上行駛，並負載友人賴弘恆，迨於該日十四時十分
    許，乙○○騎乘上開機車沿高雄永富村往圓潭方向行駛，在行經永富村寶山一號
    前，原應注意行車速度，依標誌之規定，無標誌者，在行經彎道時，應減速慢行
    ，作隨時停車之準備；及汽車駕駛時，駕駛人應注意車前狀況，並隨時採取必要
    之安全措施；又機器腳踏車行駛之車道，在未劃分快慢車道之道路，應靠右行駛
    。依當時天候雖為陰天，但有日間自然光線、路面狀態乾燥、無缺陷，亦無障礙
    物，惟為彎道處，以及該路段限速每小時三十公里等情，並無不能注意之情事，
    竟疏於注意及此，於行經上開路段之彎道處，未靠右行駛，嗣為閃避其他車輛欲
    靠右行駛之際，而失控摔倒，並滑到路邊水溝中，並致後載之賴弘恆當場昏倒，
    因此受有左眉處、左臉頰處均擦、挫傷，左、右兩膝處各有一處擦挫傷、左右兩
    手背部各有一處擦挫傷等傷害，乙○○於肇事後，即託請路人陳先生報警及救護
    車前來處理及進行救護，並留於事故現場，在未被有偵查犯罪職權之機關或公務
    員發現其為犯人時，向前往現場處理之高雄縣警察局旗山分局溝坪派出所警員甲
    ○○自首上情，並接受裁判，另經警對其測試其飲酒後吐氣所含酒精成份，發現
    其吐氣所含酒精成份每公升已達零點五七毫克，而知上情。又賴弘恆經送往長庚
    醫院急救後，延至同月二十二日六時十八分許，仍因顱內出血不治死亡。
二、案經高雄縣警察局旗山分局報請台灣高雄地方法院檢察署檢察官偵查起訴。
    理  由
一、右揭關於被告於前述時、地服用酒類，並已達於不能安全駕駛動力交通工具之狀
    態後，而仍騎乘上開機車，並負載被害人賴弘恆在道路上行駛，復以時速每小時
    五十公里以上之高速疾馳，於行經前述路段之彎道處，未靠右行駛，亦未減速，
    及為閃避來車，因而失控滑倒，致被害人送醫急救不治死亡之事實，業經被告於
    警、偵訊，及本院調查與審理中供承不諱（見警卷第一頁及其背面訊問筆錄、相
    驗卷第十三頁背面，及本院八十九年三月二十二日、五月三十一日與八月七日訊
    問、審判筆錄），而被告為警測試之吐氣所含酒精成份為零點五七毫克，且已不
    能安全駕駛動力交通工具乙節，有酒精測試單、駕駛人酒後生理協調平衡檢測記
    錄表，及高雄縣警察局以高警交字第○○三五六四三號舉發違反道路交通管理事
    件通知單各一紙在卷可稽。又事發地點為一彎道，該路段之車行速率限制為時速
    三十公里以下，當時天候雖為陰天，但有日間自然光線、路面狀態乾燥、無缺陷
    ，亦無障礙物等各情，則有高雄縣警察局旗山分局溝坪派出所員警於事故發生後
    至現場測繪之道路交通事故調查報告表一份，及現場照片三幀在卷足稽。次查，
    被害人賴恆弘確因本次車禍，造成左眉處、左臉頰處均擦、挫傷，左、右兩膝處
    各有一處擦挫傷、左右兩手背部各有一處擦挫傷等傷害，並因顱內出血不治死亡
    之事實，亦經台灣高雄地方法院檢察署檢察官督同法醫相驗屍體屬實，製有勘驗
    筆錄、驗斷書，及相驗屍體證明書各一紙附卷可佐。復依前開警製之道路交通事
    故調查報告表及現場照片所示，事故發生現場為鄉道、限速每小時三十公里、並
    為一彎路，且係二線道，中心設有黃色虛線，事發後現場留有一達十五點八五公
    尺長之刮痕，該刮痕之起始點係在該路對向由南往北方向之路面上，機車並因此
    站立於水溝中，而被告所騎乘之上開機車車頭導流板處一百八十度反轉受損，均
    足徵被告當時之車速顯然逾越前開規定之限度內，並未減速至得為隨時停車之準
    備而騎乘；且被告行駛在路中心處，並未靠右行駛。
二、按行為人飲酒後如其呼氣酒精濃度達於每公升零點五毫克時，即有反應較慢、感
    覺減低、影響駕駛之輕到中度之中毒症狀，此有行政院國軍退除役官兵輔導委員
    會台北榮民總醫院八十八年八月五日（八八）北總內字第二六八六八號函告周知
    ，且行為人飲酒後其呼氣中酒精濃度如已達於每公升零點五五毫克，其肇事率為
    一般未飲酒者之十倍，此亦有中央警察大學交通學系暨交通管理研究所教授蔡志
    中之研究報告一紙附本院卷可憑，故被告經警測試其呼氣酒精成份為零點五七毫
    克，依此說明，足認被告服用酒類後騎車，已達到不能安全駕駛動力交通工具之
    狀態。復按行車速度，依標誌之規定，無標誌者，行經彎道時，應減速慢行，作
    隨時停車之準備；汽車行駛時，駕駛人應注意車前狀況，以隨時採取必要之安全
    措施；又機器腳踏車行駛之車道，在未劃分快慢車道之道路，應靠右行駛，道路
    交通安全規則第九十三條第一項第四款、第九十四條第三項及第九十九條第一項
    第一款分別定有明文。被告駕車即依法負有前開注意義務，應保持規定之得為隨
    時停車之準備之速度，不得超速駕駛，並應注意車前之人、車等狀況，始可隨時
    採取必要且適當之安全措施，以及應靠右騎乘；依當時天候雖為陰天，但有日間
    自然光線，又雖為彎道，但路面狀態乾燥、無缺陷，並無任何障礙物，依此情形
    並無不能注意之情事，詎其竟疏未注意，在行經該彎道時，不僅未減速，猶以超
    過時速每小時三十公里以上之速度疾馳前進，且因行駛於路中心處，導致突遇有
    對向其他車輛駛近，不但未能及時停車，且無法採取必要之安全措施，致生本件
    車禍事故，被告有過失甚明。而被害人又係因本次車禍，造成如前所述之傷害，
    並因顱內出血不治死亡，被害人之死亡與被告之過失間顯具有相當因果關係，被
    告自應負過失致死之責。綜前述，本件事證明確，被告犯行至堪認定。
三、核被告乙○○所為，係犯刑法第一百八十五條之三之服用酒類，不能安全駕駛動
    力交通工具而駕駛罪，及刑法第二百七十六條第一項過失致人於死罪。被告所犯
    上開二罪間，犯意個別，行為不同，應分論併罰。按汽車駕駛人，無駕駛執照駕
    車、酒醉駕車，因而至人受傷或死亡，依法應負刑事責任者，加重其刑至二分之
    一，道路交通管理處罰條例第八十六條第一項定有明文。查被告並未考領有合格
    之機車駕駛執照，業據其自承在卷，復因於飲酒後，已不能安全駕駛動力交通工
    具，猶騎乘前開機車，並肇致事故，致被害人死亡，是其所犯過失致死罪部分，
    應依此規定加重其刑。並查被告於肇事後，即託請路人報警及呼叫救護車，救護
    被害人，並留於現場，向前來處理之員警自承為肇事者，有證人即員警甲○○到
    庭證述明確（見本院八十九年八月七日審判筆錄），並有交通事件職務報告書一
    紙在卷可稽，是被告對於未發覺之罪自首，並接受裁判，應依刑法第六十二條前
    段規定減輕其刑，並先加後減之。爰審酌被告飲酒後仍貿然騎車，此行為對於己
    身及其他公眾之交通安全構成極大威脅，且又超速，未靠右騎乘，並疏未注意車
    前狀況而肇事，並肇致被害人因此死亡之嚴重結果，及迄今尚未與被害人之家屬
    達成民事上之和解，惟被告於犯罪後坦承犯行，在庭態度尚認良好等一切情狀，
    分別量處如主文所示之刑，並諭知易科罰金之折算標準。
據上論斷，應依刑事訴訟法第二百九十九條第一項前段，刑法第一百八十五條之三、
第二百七十六條第一項、刑法第六十二條前段、第四十一條，道路交通管理處罰條例
第八十六條第一項，罰金罰鍰提高標準條例第一條前段、第二條，判決如主文。
中      華      民      國    八十九    年      八      月    二十二    日
                                  臺灣高雄地方法院交通法庭
                                      審判長  法  官   李嘉興
                                              法  官   徐美麗
                      法  官   程克琳
右正本證明與原本無異。
如不服本裁定，應於裁定送達後五日內，向本院提出抗告狀。
                                              書記官   王麒雄
中    華    民    國      八十九      年      八      月      三十一    日
附錄本案論罪科刑法條全文
刑法第一百八十五條之三：
服用毒品、麻醉藥品、酒類或其他相類之物，不能安全駕駛動力交通工具而駕駛者，
處一年以下有期徒刑、拘役或三萬元以下罰金。
刑法第二百七十六條第一項︰
因過失致人於死者，處二年以下有期徒刑、拘役或二千元以下罰金。
得上訴


司法院資訊處製作；財團法人民間司法改革基金會備份。
